【裁判字號】    96,交聲,496
【裁判日期】    970121
【裁判案由】    違反道路交通管理處罰條例聲明異議
【裁判全文】
臺灣基隆地方法院交通事件裁定         96年度交聲字第496號
原處分機關  交通部公路總局臺北區監理所基隆監理站
異  議  人
即受處分人  乙○○
上列聲明異議人即受處分人因違反道路交通管理處罰條例案件，
對於交通部公路總局臺北區監理所基隆監理站中華民國96年12月
6 日所為之處分（原處分案號：基監字第裁42-C00000000號、基
監字第裁42-C00000000號），聲明異議，本院裁定如下：
    主  文
異議均駁回。
    理  由
一、原處分意旨略以：受處分人即異議人（下稱異議人）乙○○
    於民國（下同）96年10月31日晚間23時許騎乘車牌號碼2GJ-
    289 號普通重型機車行經臺北縣萬里鄉萬里加油站前因未戴
    安全帽，適為在該處執行巡邏勤務之舉發員警發覺，舉發員
    警遂啟鳴警示燈及警報器示意駕駛人停車接受稽查，詎異議
    人見狀拒絕配合反逕自加速往巷子裡騎，上開舉發單位員警
    乃以異議人駕駛上開普通重型機車車有道路交通管理處罰條
    例第31條第6項之「未戴安全帽」及同條例第60條第1項「經
    警指揮攔停拒絕停車接受稽查逃逸」之違規行為，而予以掣
    單舉發（北縣警交字第C00000000號、北縣警交字第C000000
    00號）。異議人不服舉發於應到案日期前向交通部公路總局
    臺北區監理所基隆監理站（下稱原處分機關）提出申訴，原
    處分機關函請舉發單位調查結果，仍認異議人確有上開違規
    之行為，遂依據道路交通管理處罰條例第60條第1 項、第63
    條第1項第1款（原處分漏載第1項第1款）、就異議人「違反
    處罰條例之行為，拒絕停車接受稽查而逃逸」之違規行為，
    以基監字第裁42-C00000000號裁決書，裁處異議人罰鍰3,00
    0元，並記違規點數1點及依據道路交通管理處罰條例第31條
    第6項規定，裁處異議人罰鍰500元等語。
二、異議意旨略以：伊於海軍基隆後勤指揮部上班，當晚加班至
    晚間22時10分下班，赴臺北縣萬里友人家，以路途遙遠且視
    線陰暗，並無不戴安全帽及拒絕臨檢情事，另以上班單位至
    萬里路途約30分，若未戴安全帽，相信一路上之路檢，要無
    可能騎至萬里始被查獲且拒絕受驗云云。
三、按機器腳踏車駕駛人或附載座人未依規定戴安全帽者，處駕
    駛人新臺幣500 元；又汽車駕駛人，駕駛汽車有違反道路交
    通管理處罰條例之行為，經交通勤務警察或依法令執行交通
    稽查任務人員制止時，不聽制止或拒絕停車接受稽查而逃逸
    者，除按各該條規定處罰外，處新臺幣3,000元以上6,000元
    以下罰鍰，道路交通管理處罰條例第31條第6項、第60條第1
    項定有明文；再汽車駕駛人，違反同條例第48條、第60條第
    1項之情形者，除依原條款處罰鍰外，各記違規點數1點，同
    條例第63 條第1項第1款亦明定之。
四、經查：
    異議人於上述時間騎乘車牌號碼2GJ-289 號普通重型機車由
    萬里往金山方向行經台北縣萬里鄉萬里加油站，因未戴安全
    帽，適為在場執行巡邏勤務之舉發員警所發覺舉發員警遂啟
    鳴警示燈及警報器示意駕駛人停車接受稽查，詎異議人見狀
    拒絕配合反逕自加速往巷子裡騎等情，雖異議人於異議狀中
    及本院審訊時堅辭否認並辯稱：「舉發當天我下班，剛好有
    事情到萬里，路途上也沒有看到臨檢，我並沒有肇事逃逸，
    我也沒有騎機車沒戴安全帽。」云云。惟據證人即舉發員警
    甲○○於本院審訊時具結證稱：「（問）：舉發過程？本件
    是我舉發，舉發當天我們是執行巡邏勤務，2 人一組開警用
    巡邏車，行經舉發地點時（與異議人同向往金山方向），看
    到異議人未戴安全帽，我們從異議人的後方鳴笛要請異議人
    停車受檢，當時異議人只有回頭看一下就往巷子裡騎，因該
    巷子窄小，警車無法進入所以就沒有辦法繼續攔停。」；「
    （問）：該機車騎士是否知悉你們要攔停他？知道，因為當
    時我們鳴笛很大聲也有按喇叭，且異議人也有回頭看一下，
    況且當時路上只有異議人未戴安全帽騎乘機車，所以異議人
    應該知道員警要攔停他。」且異議人於本院審訊時亦稱：「
    （問）：你承認在96年10月31日晚上11時許，有騎乘2GJ-28
    9號機車行經萬里鄉萬里加油站？是。」綜上，足見證人甲
    ○○及異議人二人確實同時出現在舉發地點；附參以機器腳
    踏車駕駛人未戴安全帽之違反及不服稽查而逃逸，其所需之
    舉證狀態稍縱即逝，除設有感應照相之路口外，事後無法還
    原現場狀態，自有賴執行交通勤務之警員以為察實，準此，
    證人甲○○既職司該項職務，記明車號等可資辯明車輛之資
    料，為其業務範圍內之事項，其觀察程度自應較一般人更為
    專注，復參酌員警執行公務時，本身即受有行政懲處責任之
    監督，其到庭具結作證，更係以刑事責任擔保其證言之真實
    性，且證人甲○○與異議人素不相識，彼此間亦無任何嫌隙
    ，當不至甘冒涉犯偽證罪之險，蓄意構陷異議人，亦查無證
    人甲○○所為證詞有顯著瑕疵或與事實不符之處，堪認證人
    甲○○所述屬實，本件異議人確有該違規事實無訛。
五、綜上所述，異議人駕駛上開普通重型機車確有違反上開條例
    之行為，分經原處分機關依道路交通管理處罰條例第31 第6
    項、第60條第1 項規定、第63條第1項第1款分別裁決處罰鍰
    新臺幣3,000元、500元及記違規點數1 點自無違誤，本件異
    議人之異議為無理由，自應將其異議均駁回。
六、據上論斷，應依道路交通管理處罰條例第87條第2項、道路
    交通案件處理辦法第19條，裁定如主文。
中    華    民    國    97    年    1    月    21     日
                  交通法庭    法  官   何怡穎
以上正本證明與原本無異。
對於本件裁定如有不服，應於收受送達後5日內，向本院提出抗
告書狀，敘述抗告之理由，抗告於臺灣高等法院。
中    華    民    國    97    年    1    月    21     日
                              書記官   鄭梅君


司法院資訊處製作；財團法人民間司法改革基金會備份。
